臺灣嘉義地方法院刑事裁定
110年度聲判字第17號
聲  請  人
即  告訴人  陳○○
代  理  人  呂明修律師
被      告  溫沛淳


上列聲請人因告訴被告詐欺等案件（110年度偵字第3314號），
不服臺灣高等檢察署臺南檢察分署檢察長駁回再議之處分（110
年度上聲議字第1199號），聲請交付審判，本院裁定如下：
    主  文
聲請駁回。
    理  由
一、按告訴人不服上級法院檢察署檢察長或檢察總長認再議為無
    理由而駁回之處分者，得於接受處分書後10日內委任律師提
    出理由狀，向該管第一審法院聲請交付審判。法院認為交付
    審判之聲請不合法或無理由者，應駁回之；法院為前項裁定
    前，得為必要之調查，刑事訴訟法第258條之1第1項、第258
    條之3第2項前段、第3項分別定有明文。聲請人陳○○以被告
    溫沛淳涉犯刑法第30條第1項、第339條第1項之幫助詐欺取
    財罪嫌、洗錢防制法第14條第1項之一般洗錢罪嫌，向臺灣
    嘉義地方檢察署提出告訴，經該署檢察官以110年度偵字第3
    314號為不起訴處分（下稱原不起訴處分書）後，聲請人不
    服，聲請再議，經臺灣高等檢察署臺南檢察分署（下稱臺南
    高分檢）檢察長於民國110年7月19日，認再議無理由，以11
    0年度上聲議字第1199號處分書（下稱再議處分書）駁回再
    議等情，業據本院調取上開偵查全部卷宗，核閱無訛。本件
    聲請人係於110年7月22日收受駁回再議聲請之處分書，有送
    達證書影本1紙附卷可稽（見偵字卷第38頁），其於110年7
    月30日委任律師具狀向本院聲請交付審判，有本院收件章蓋
    於前揭刑事交付審判聲請狀在卷為佐（見本院卷第3頁），
    聲請人聲請交付審判自合於法定程式，合先敘明。
二、本件聲請交付審判意旨略以：
  ㈠金融帳戶與提款卡、密碼，具強烈之屬人性及隱私性，一般
    人均有妥為保管存摺、提款卡及密碼以防阻他人任意使用之
    認識，則金融帳戶應以本人使用為原則，若非與本人有密切
    關係或特殊信賴關係，實無任意供他人使用之理，縱有特殊
    情況偶有將提款卡及密碼交付他人之需，亦必深入瞭解其用
    途後再行提供。再者，申辦開立金融帳戶並無任何特殊之限
    制，一般民眾皆可以存入最低開戶金額之方式申請開戶，亦
    可在不同之金融機構申請多數之金融帳戶使用，並無何困難
    。若有非親非故之人不以自己名義申請開戶，反而以出價蒐
    購、借用、租用或其他名義向他人取得金融帳戶供己使用，
    衡情當能預見取得金融帳戶者，係將所取得之帳戶用於從事
    財產犯罪之轉帳工具，況詐欺集團經常利用各式說詞及方法
    來大量取得他人之存款帳戶，以隱匿其財產犯罪之不法行徑
    ，規避執法人員之查緝，並掩飾、確保因自己犯罪所得之財
    物，亦屢經政府機關、坊間書報雜誌、大眾傳播媒體多所報
    導及再三披露而為眾知，是以避免專屬性甚高之金融帳戶及
    存摺、提款卡（含密碼）被不明人士利用為犯罪工具，亦為
    一般生活所應有之認識。
  ㈡被告為60歲有相當年紀、智識正常之成年人，參以被告於偵
    查中自承目前從事傳直銷工作，則依被告之社會閱歷及工作
    經驗，應知妥為管理個人帳戶，以防阻他人任意使用之重要
    性，被告與「Stephan」僅係在LINE上結識，對「Stephan」
    認識短暫且非熟識，又無特殊信賴關係，而「Stephan」以
    投資比特幣為由，要求被告提供其所有之中華郵政股份有限
    公司帳號000-00000000000000號帳戶（下稱中華郵政帳戶）
    ，供不認識他人匯入款項，並指示其提領款項，則被告對於
    將其中華郵政帳戶，借予其並非熟識且無特殊信賴關係之「
    Stephan」使用，「Stephan」可能利用其所提供之金融機構
    帳戶供作詐騙他人匯入款項之用乙情，應非全無預見之可能
    ，況類此在社會上層出不窮之案件，亦屢經政府機關、坊間
    書報雜誌、大眾傳播媒體多所報導及再三披露而為眾知，是
    以避免專屬性甚高之金融帳戶被不明人士利用為犯罪工具，
    作為金流斷點，亦為一般生活所應有之認識，實難認被告會
    因此相信並同意提供帳戶予「Stephan」使用且毫不起疑。
    從而，被告應可預見「Stephan」係作為犯罪使用，然被告
    不僅仍提供中華郵政帳戶予「Stephan」使用，更相當於擔
    任「車手」之地位，領出款項購買比特幣並存入虛擬錢包，
    製造金流斷點，足見其就本件詐欺及洗錢犯罪之涉入程度非
    輕，堪認被告對於該詐欺或洗錢等犯罪行為雖預見其可能發
    生，但並不違反其本意，而有成立幫助詐欺取財或一般洗錢
    犯行之重嫌。
  ㈢本件被告偵查中雖辯稱其係為引導「Stephan」做傳直銷，始
    提供中華郵政帳戶給「Stephan」，並依「Stephan」之指示
    將匯入該帳戶之款項提領並購買比特幣，再匯入對方事先提
    供之比特幣虛擬錢包，其未有從中取得好處云云。然衡情如
    被告確實係因受到「Stephan」之誆騙遂提供帳戶，且代為
    領出款項及購買比特幣，並匯入指定帳戶，被告自應保留並
    提供雙方完整之對話紀錄，以證明其確實亦係「Stephan」
    之詐騙受害者，惟被告僅提供其與「Stephan」LINE部分對
    話紀錄，且被告方面之對話紀錄竟多數已遭其刪除，因而已
    無法確認雙方購買比特幣過程，其刻意刪除對話紀錄之動機
    ，實已啟人疑竇，顯見被告確實有蓄意隱瞞其與「Stephan
    」間之重要聯繫歷程，以脫免自身之刑責之重嫌。且「Step
    han」曾提供不少帳戶訊息予被告，要求被告確認，事實上
    ，對於不熟識之人請其確認不同之帳戶，已非常情，且「St
    ephan」曾傳送「不要告訴他們有關我們業務的任何訊息」
    、「這樣他們才不會過多地詢問你」訊息給被告，提醒被告
    不要透露過多訊息，以免遭懷疑，被告豈可能對此毫無預見
    。從而，應認被告前揭所辯，核與常情相違，更與其故意刪
    除對話紀錄、隱瞞事實之行為相齟齬，真實性顯屬有疑，已
    難憑採。
  ㈣原不起訴處分書雖以被告辯稱並未從中獲有好處，且據其提
    供之LINE對話内容，均未提及被告因此分配或獲得利益，遂
    認被告係單純遭話術所騙而提供帳戶云云。然查，依被告所
    提供之對話紀錄，内容多被其所刪除，無法據此確認雙方購
    買比特幣過程，則被告將款項提領出來後，究竟購買多少比
    特幣？且係以何種方式購買比特幣？有無留存購買比特幣之
    紀錄或收據？有無從中事先扣取部分款項以作為其傭金或報
    酬？等重要事項均未予詳加訊問調查，並要求被告提供相關
    比特幣購買紀錄，故原不起訴處分書僅憑該不完整之對話紀
    錄，逕認被告未獲有利益，顯有調查不備之違誤。
三、按聲請交付審判之裁定，法院應以合議行之。法院認交付審
    判之聲請不合法或無理由者，應駁回之；認為有理由者，應
    為交付審判之裁定，並將正本送達於聲請人、檢察官及被告
    。法院為前項裁定前，得為必要之調查。法院為交付審判之
    裁定時，視為案件已提起公訴，刑事訴訟法第258條之3第1
    項至第4項分別定有明文。又按修正刑事訴訟法第258條之1
    規定聲請人得向法院聲請交付審判，係對於「檢察官不起訴
    或緩起訴裁量權」制衡之一種外部監督機制，法院僅就檢察
    官所為不起訴或緩起訴之處分是否正確加以審查，以防止檢
    察機關濫權，依此立法精神，同法第258條之3第3項規定法
    院審查聲請交付審判案件時「得為必要之調查」，其調查證
    據之範圍，自應以偵查中曾顯現之證據為限；而同法第260
    條對於不起訴處分已確定或緩起訴處分期滿未經撤銷者得再
    行起訴之規定，其立法理由說明該條所謂不起訴處分已確定
    者，包括「聲請法院交付審判復經駁回者」之情形在內，是
    前述「得為必要之調查」，其調查證據範圍，更應以偵查中
    曾顯現之證據為限，不得就聲請人新提出之證據再為調查，
    亦不得蒐集偵查卷以外之證據，否則，將與刑事訴訟法第26
    0條之再行起訴規定，混淆不清，亦將使法院兼任檢察官而
    有回復「糾問制度」之虞；且法院裁定交付審判，即如同檢
    察官提起公訴使案件進入審判程序，是法院裁定交付審判之
    前提，必須偵查卷內所存證據已符合刑事訴訟法第251條第1
    項規定「足認被告有犯罪嫌疑」檢察官應提起公訴之情形，
    亦即該案件已經跨越起訴門檻，否則，縱或法院對於檢察官
    所認定之基礎事實有不同判斷，但如該案件仍須另行蒐證偵
    查始能判斷應否交付審判者，因交付審判審查制度並無如同
    再議救濟制度得為發回原檢察官續行偵查之設計，法院仍應
    依同法第258條之3第2項前段規定，以聲請無理由裁定駁回
    。
四、經查：
  ㈠聲請人於110年1月16日，在社群網站FACEBOOK（下稱「臉書
    」）上認識「Biiftuu Bari」自稱為聯合國下屬維持和平特
    派團成員之男子，再經由「Biiftuu Bari」介紹認識詐騙集
    團成員即其兒子「Barry」在土耳其就學之老師「Cameron」
    ，嗣於同年2月1日5時許，「Cameron」佯以「Barry」在學
    校暈倒，送醫急救，需要醫療費用1萬美元，要聲請人先代
    墊6,000美元（約新臺幣〈下同〉17萬元），並提供被告上開
    中華郵政帳戶之帳號予聲請人，要求聲請人轉帳，致聲請人
    陷於錯誤，於同日13時40分許，在新北市○○區○○路000號，
    以臨櫃匯款方式匯款17萬元至被告上開中華郵政帳戶乙節，
    業據聲請人於警詢時證述甚詳（見警卷第5至8頁），並有客
    戶基本資料、交易明細、內政部警政署反詐騙諮詢專線紀錄
    表、受理詐騙帳戶通報警示簡便格式表、融機構聯防機制通
    報單、受理各類案件紀錄表、受理刑事案件報案三聯單、郵
    政入戶匯款申請書各1份、對話記錄翻拍照片
　　55張在卷可查（見警卷第10至37頁），顯見詐欺集團有使用
    被告中華郵政帳戶，作為詐騙聲請人之匯款帳戶。然上開證
    據僅足以證明被告確有提供其中華郵政帳戶之帳號給詐騙集
    團成員，詐欺集團成員利用該帳號作為匯款工具，進而遂行
    詐欺行為等客觀事實，但被告提供該帳號之原因有眾多，現
    今社會亦不乏因遭詐騙而將帳戶資料提供給他人之情事，故
    僅憑上開證據及客觀事實，仍不足以證明本件被告於提供中
    華郵政帳戶之帳號給他人時，確有幫助該詐騙集團之成員犯
    詐欺取財罪，或有何犯洗錢罪之不確定故意，故仍應有其他
    證據始能佐證。
  ㈡行為人對於構成犯罪之事實，預見其發生而其發生並不違背
    其本意者，以故意論；行為人雖非故意，但按其情節應注意
    ，並能注意，而不注意者，為過失；行為人對於構成犯罪之
    事實，雖預見其能發生而確信其不發生者，以過失論，刑法
    第13條第2項、第14條分別訂有明文。而刑法第13條第2項之
    不確定故意（學理上亦稱間接故意、未必故意），與第14條
    第2項之有認識過失，法文之中，皆有「預見」二字，乃指
    基於經驗法則、論理法則，可以預料得見如何之行為，將會
    有一定結果發生之可能，而其區別，端在前者之行為人，對
    於構成犯罪之事實（包含行為與結果，即被害之人、物和發
    生之事），預見其發生，而此發生不違背本意，存有「認識
    」及容任發生之「意欲」要素；後者，係行為人對於構成犯
    罪之事實，雖然預見可能發生，卻具有確定其不會發生之信
    念，亦即祇有「認識」，但欠缺希望或容任發生之「意欲」
    要素；斯亦承續同法第12條所定「行為非出於故意或過失者
    ，不罰」、「過失行為之處罰，以有特別規定者，為限」之
    法理而為規範。易言之，不確定故意及有認識過失行為人均
    有認識，並預見行為所可能引發之結果，祇是一為容任其發
    生，一為確信不致發生，有認識之過失犯行為人主觀上，缺
    少發生結果之「意欲」，確信結果不會發生。是判斷犯罪究
    竟屬於不確定故意或過失，該犯罪之結果，固係重要之依據
    ，然非以此為限，其復參酌行為之前與行為之際各外在情狀
    ，當較能精確把握（最高法院100年度台上字第3890號判決
    意旨參照）。
  ㈢被告於警詢時供稱：我於110年1月份，在通訊軟體LINE上認
    識1名暱稱「Stephan」的網友，聊天中談到比特幣價值一直
    上漲，後來在110年農曆過年前，他跟我說他的客戶要投資
    比特幣，需要我提供中華郵政帳戶讓他的客戶匯款，所以我
    才提供我的中華郵政帳戶之帳號給他，他也有提供QR CODE
    給我，告訴我如果客戶匯款至我的帳戶內，要我把錢領出，
    再前往嘉義市○區○○路000號的比特幣機台，掃描QR CODE，
    將錢存入比特幣機台內，以幫他的客戶購買比特幣，聲請人
    匯款之17萬元，我也是提領現金後，依照他的指示將錢存入
    比特幣機台內，我一直以為是幫人家購買比特幣而已，我完
    全沒有想到這是詐騙的手法等語（見警卷第2至3頁），於偵
    查時亦供陳：當時我在做傳直銷，我是於110年1月份在LINE
    上認識「Stephan」，認識一段時間，「Stephan」要我幫他
    買比特幣，所以我才將我的帳號給他，想說幫他賺錢，並且
    引導他作傳直銷，我不知道比特幣這是騙人家等語（見偵卷
    第9至11頁），表示係因「Stephan」要求幫忙其客戶購買比
    特幣，始提供中華郵政帳戶給對方，且依對方指示提領款項
    後，將款項存入比特幣機台，購買比特幣，其事先並不知情
    對方是詐騙集團成員。
  ㈣聲請人遭詐騙之17萬元，於110年2月1日13時40分許匯入被告
    上開中華郵政帳戶後，被告有於同日18時6分、8分、9分、
    翌(2)日8時0分、1分許，接續提領2萬元、6萬元、6萬元、2
    萬元、1萬元等情，此有交易明細1份存卷可佐（見警卷第11
    頁）。而參諸被告與「Stephan」自110年2月1日至同年2月2
    日之LINE對話內容（見偵卷第19至20頁），「Stephan」於1
    10年2月1日15時51分、16時39分、44分許，有傳送「款項已
    匯入該帳戶」、「您想處理其中哪些」、「好的」訊息給被
    告後，被告遂於同日17時20分、18時53分、翌（2）日15時2
    分、21時24分、27分許，傳送操作比特幣機台，成功購買比
    特幣之照片、QR CODE訊息給對方，足認被告提領聲請人遭
    詐騙之17萬元後，確係前往比特幣機台，再行購買比特幣。
　㈤又觀諸被告提供其與「Stephan」自109年12月31日起至110年
    3月15日止之LINE對話（見偵卷第12至23頁），可知被告與
    「Stephan」之對話期間長達2個多月，且「Stephan」於
　　109年12月31日20時10分許，一開始即傳送「楊馨樺」臺北
    光復郵局帳戶之帳號資料給被告，要求被告提供同樣之帳號
    資料給「Stephan」；「Stephan」再於110年1月4日17時23
    分、18時14分、22分、29分許，先後傳送「先把所有的錢拿
    出來，然後我會告訴你該怎麼辦」、「你能拿出進來的錢嗎
    」、「比特幣ATM自動櫃員機服務地點」、「轉到你要向其
    發送比特幣的地方」訊息給被告；「Stephan」另於110年1
    月5日10時52分、11時30分、31分、41分、44分許起，迄至
    同年2月15日18時32分許，先後傳送「你看過比特幣機器嗎
    ？」、「你將先投入一些錢，然後發送，然後再次加載」、
    「你能幫我拍機器的照片嗎，所以我可以確定是比特幣機器
    」、「是，對的」、「開始購買」等訊息給被告（見偵卷第
    12至22頁），被告因而分別於110年1月17日至18日、21日、
    23日、25日、27日至28日、同年2月1日、3日至5日、8日至9
    日、12日至13日、15日，多次將操作比特幣機器，成功購買
    比特幣之照片傳送予「Stephan」，可知被告主觀上確實係
    因「Stephan」之要求，因而提供其所有之中華郵政帳戶資
    料給對方，且因被告不瞭解比特幣交易、如何購買比特幣，
    「Stephan」尚告知比特幣機台服務據點後，指示被告提領
    款項後前往比特幣機台，將款項存入比特幣機台，用以購買
    比特幣。
  ㈥再者，觀乎被告與「Stephan」自110年2月17日起至同年3月1
    5日之LINE對話記錄（見偵卷第23頁），⑴「Stephan」於
　　110年2月17日14時59分、15時5分、21分、17時46分、18時5
    6分許，傳送「不用擔心我們將要處理」、「我們將解決這
    個問題」、「我們將解決放鬆」、「你什麼意思？」、「一
    切都會被處理」訊息予被告；⑵「Stephan」於110年2月18日
    8時23分、8時53分、14時21分許，傳送「這是最近的嗎」、
    「證明什麼」、「我還是不明白你的意思」訊息予被告；⑶
    「Stephan」於110年3月2日12時9分、12時35分、19時44分
    許，傳送「你好嗎？」、「怎麼會這樣」、「好吧，我會修
    復它」訊息給被告，被告則於同日19時46分許，傳送「謝謝
    你律師我等你好你的好消息」訊息給「Stephan」；⑷被告於
    110年3月9日22時37分許，傳送「律師你那邊處理得怎樣」
    訊息予「Stephan」，「Stephan」再於翌（10）日4時52分
    許，傳送「仍然可以獲得足夠的信息，所以我可以一勞永逸
    地解決它」訊息給被告，被告更於同日5時27分許，傳送「
    聽到這麼好的消息，我這樣放心了，謝謝你」訊息給「Step
    han」；⑸被告於110年3月14日8時35分、36分許，傳送「員
    警通知書」、「律師我『又』接到通知，3月31號要到宜蘭警
    察局報到，律師你不是說處理好了嗎」訊息給「Stephan」
    ，堪信被告在發覺有異或接到員警通知書時，即於110年2月
    17日即多次詢問「Stephan」為何會如此，並要求「Stephan
    」提供相關證明、尋求處理，且被告自110年2月16日起，即
    未再依「Stephan」指示購買比特幣。
  ㈦是以，依被告緊張、著急之表現，衡情被告倘有基於幫助幫
    助詐欺取財或洗錢之不確定犯意，有預見「Stephan」為詐
    騙集團成員，豈會在發現有問題或因接獲員警通知後，要求
    「Stephan」提供相關證明、解決處理，且嗣後未再依指示
    提領款項後，前往比特幣機台，購買比特幣，顯見被告應對
    於詐騙及詭譎多變之詐騙伎倆，一開始非必有所悉，對於自
    己遭詐騙集團利用而提供帳戶資料，亦未必有所認識，是以
    自無法以吾等客觀常人智識經驗為基準，驟然推論被告必具
    有相當警覺程度，而認被告對於幫助詐欺取財及洗錢之事實
    必有所預見。
  ㈧現今詐欺集團因可供作人頭帳戶使用之金融帳戶已較難取得
    ，是詐欺集團成員詐騙之標的已不侷限於金錢、財物，亦擴
    及金融帳戶、存摺、提款卡（含密碼），故詐騙之對象除被
    騙金錢、財物之被害人外，亦有金融帳戶存摺、提款卡等資
    料遭詐騙之被害人。是尚難僅因帳戶存摺、提款卡遭騙之人
    的帳戶有被害人款項匯入或其有依指示提款、轉帳，而率認
    帳戶存摺、提款卡遭騙之人辯稱遭詐騙之話術或詐術等情，
    不符合經驗常情，而不予採信。
  ㈨聲請人雖認被告案發時為60歲，是有相當年紀、智識正常之
    成年人，且係從事傳直銷工作，則依被告之社會閱歷及工作
    經驗，其既然與「Stephan」非熟識，且無特殊信賴關係，
    而認被告提供中華郵政帳戶予「Stephan」使用，被告應有
    預見「Stephan」可能利用其帳戶供作詐騙他人匯入款項之
    用，且被告尚有依「Stephan」指示前往台北購買比特幣：
　⒈惟帳戶提供者是否具有預見而不違背其本意之幫助詐欺犯意
    ，應斟酌帳戶資料交付前之對話、磋商或查證及事後之行為
    反應，並綜合帳戶提供者之教育程度、生活環境及其他各項
    情事，予以研判其主觀犯意之有無，不能僅因帳戶提供者有
    提供帳戶資料之客觀行為，即認其確有幫助詐欺之主觀犯意
    。參以現今詐騙集團詐騙手法花招百出，騙取金錢、手機門
    號、金融帳戶資料、個人資料等案件層出不窮，除一般以詐
    騙電話誘騙民眾匯款外，檢視報紙、媒體、網路，均可見眾
    多求職、貸款等廣告刊登其中，詐騙集團利用應徵工作或申
    辦貸款之廣告手法，引誘民眾上當而騙取可以逃避執法人員
    追查之手機門號、金融帳戶供其等使用，類此案件時有所聞
    ，即使政府機關一再宣導仍有許多民眾受騙上當，其中不乏
    高學歷、收入優渥或具相當社會經驗之人，受騙原因亦甚有
    不合常情者。若一般人會因詐欺集團引誘而陷於錯誤，進而
    交付巨額財物，則金融帳戶持有人因相同原因限於錯誤，交
    付存摺、提款卡及密碼等資料，誠非難以想像，自不能以吾
    等客觀常人智識經驗為基準，驟然推論被告必具有相同警覺
    程度、對構成犯罪之事實必有預見，是帳戶提供者就其所辯
    情節如能提出客觀可信、非預先或事後編纂之歷程證據與資
    料等，則縱使向其行詐之人所使用之話術或詐術有違經驗常
    情，亦應肯認其被詐騙之事實。
　⒉提供或販賣金融帳戶予詐欺集團將會遭受刑事追訴，業經政
    府多方宣導周知，多數犯罪者亦因此遭到司法判刑制裁，詐
    欺集團藉由傳統收購手法蒐集人頭金融帳戶之管道，已較為
    困難，故邇來藉由刊登廣告，假借貸款之名，利用經濟困難
    無法向銀行貸款而又需錢孔急者之弱點，騙取交付金融帳戶
    資料，並趁帳戶提供者未及發覺前，作為人頭帳戶而供詐欺
    取財短暫使用者，所在多有。是以，尚難僅以被告有相當年
    紀，為智識正常之成年人，且從事傳直銷工作，逕認被告交
    付之中華郵政帳戶資料予「Stephan」，經詐騙集團用以詐
    騙聲請人供詐欺犯罪之用，即謂被告有詐欺取財或洗錢之間
    接故意。
　⒊雖本件被告僅係提供中華郵政帳戶帳號予「Stephan」，並未
    交付存摺、提款卡、印章，固被告得以隨時刷存摺知悉係何
    人匯入款項，並與「Stephan」作確認，然觀諸被告與「Ste
    phan」LINE之對話內容，可知被告因不熟悉比特幣交易，故
    對「Stephan」所述，並無任何懷疑或質疑對方之語氣或對
    話，可見被告當時深信「Stephan」，確係為其幫忙購買比
    特幣，尚非虛假，故難認被告對詐欺集團已有警覺而對構成
    幫助詐欺之犯罪事實有所預見。另「Stephan」雖有於110年
    1月6日17時17分許，傳送「那你要去台北嗎？」訊息給被告
    （見偵卷第14頁），詢問被告是否前往台北，然依2人同日
    稍後之對話內容，並無可資證明被告確實有前往台北，故聲
    請人上開所指，認被告尚有前往台北購買比特幣，自難可採
    。
　⒋聲請人另以「Stephan」曾傳送「不要告訴他們有關我們業務
    的任何訊息」、「這樣他們才不會過多地詢問你」訊息給被
    告，提醒被告不要透露過多訊息，以免遭懷疑，故被告自當
    對「Stephan」行為有所懷疑等語。惟被告對於比特幣交易
    、如何購買比特幣，並不熟悉，業如前述，且帳戶存摺、提
    款卡遭騙之被害人，其等遭詐騙者使用之話術或詐術，與金
    錢、財物遭騙之被害人相同，常為不合理、不符合經驗常情
    之話術或詐術，其等遭詐騙得逞常繫於個人智識程度、社會
    經驗、生活經驗、被騙當時之主觀心情與客觀情境等因素而
    定，原難以一個理智且理性之人於事後檢驗該等話術或詐術
    明顯違反經驗法則，而認該等話術或詐術不應使人遭詐騙得
    逞，更就金錢、財物受騙之被害人與帳戶存摺、提款卡真正
    遭騙之被害人，為相異之認定。
　㈩聲請人以被告未保留其與「Stephan」完整之LINE對話紀錄，
    僅提供其與「Stephan」之對話內容，被告方面之對話內容
    竟多數遭其刻意刪除，因而無法確認雙方購買比特幣過程，
    故認被告確實有蓄意隱瞞其與「Stephan」間之重要聯繫歷
    程，以脫免罪責等語。然查，本件被告提供部分LINE對話之
    內容，原因不一而足，除聲請人所指情形外，尚有可能係因
    被告誤認僅提供自其開始提供帳號資料起，至發覺有問題或
    接受員警通知後，質問「Stephan」以資解決之對話內容，
    且提供「Stephan」傳送之訊息以供證明，即為已足，故刪
    除被告自己之訊息。從而，自無法以此遽認被告係意圖脫免
    罪責、刻意隱瞞，因而始提供部分之LINE對話內容，及刪除
    被告自身之對話。
  又聲請人雖以被告提供之對話紀錄，内容多被其所刪除，故
　　無法據此確認被告購買比特幣過程，則被告是否有從中獲取
　　傭金或報酬，尚屬未明，故認原不起訴處分書僅憑該不完整
　　之對話紀錄，逕認被告未獲有利益，顯有調查不備之違誤等
　　語。參諸被告提供其與「Stephan」之對話內容（見偵卷第
　　12至23頁），雖因被告業已刪除自身之對話，固依卷內之證
    據，無法得知被告是否確有獲得任何傭金、報酬或利益，然
    退步言之，縱認被告確有取得傭金、報酬或利益，僅衡情被
    告應負擔更高之注意義務，然仍無法倒果為因，而認被告即
    對於幫助詐欺取財及洗錢之客觀事實，必有所預見。
　聲請人雖以「Stephan」曾多次提供不同之帳戶資料給被告，
    並請被告確認，衡情被告對於不熟識之人請其確認不同之帳
    戶，應當有所懷疑等語。惟查，「Stephan」雖有於110年1
    月21日11時39分、13時14分許、同年2月4日22時40分、同年
    2月5日15時32分許，先後傳送「檢查這個帳戶」、「你可以
    檢查這個帳戶嗎」、「我的意思是指示這兩個錢進入了帳戶
    ？」、「去檢查這個帳戶」、「這個帳號」訊息予被告（見
    偵卷第17至18、20、23頁），然並未顯示究竟是何人之帳戶
    或帳號，從而，「Stephan」所稱之帳戶或帳號，是否屬不
    同之帳戶或帳號，尚有未明，且無法排除係指被告提供之中
    華郵政帳戶或帳號，「Stephan」要求被告去查詢其帳戶之
    交易記錄，故聲請人上開所指，礙難可採。
五、綜上，原不起訴處分書及再議處分書認被告所為，不構成刑
    法第30條第1項、第339條第1項之幫助詐欺取財罪嫌、洗錢
    防制法第14條第1項之一般洗錢罪嫌，經核與卷內現存事證
    並無不合，原檢察官及臺南高分檢檢察長據此分別予以不起
    訴處分及駁回再議之聲請，並無違誤。聲請交付審判意旨猶
    執前詞，對於原不起訴處分及再議處分書之理由指摘求予審
    判，為無理由，應予駁回。
六、依刑事訴訟法第258條之3第2項前段裁定如主文。
中　　華　　民　　國　　111 　年　　1 　　月　　24　　日
                  刑事第一庭  審判長  法  官  卓春慧
                                      法  官  吳育汝 
                                      法  官  林家賢
上列正本證明與原本無異。
本件不得抗告。　　　　　　　　　　　　　　　　　　　
中　　華　　民　　國　　111 　年　　1 　　月　　24　　日
                                      書記官  曹瓊文